【裁判字號】    91,訴,2936
【裁判日期】    920630
【裁判案由】    偽造文書等
【裁判全文】
臺灣臺中地方法院刑事判決                        九十一年度訴字第二九三六號
    公  訴  人  臺灣臺中地方法院檢察署檢察官
    被      告  乙○○
右列被告因偽造文書等案件，經檢察官提起公訴（九十一年度偵字第五三六七號），
本院判決如左：
    主  文
乙○○連續行使偽造私文書，足以生損害於他人，處有期徒刑參月，如易科罰金，以
佰元折算壹日。卡號0000000000000000號之富邦商業銀行股份有
限公司信用卡背面上偽造之「甲○○」署押壹枚、附表一、二、三、七簽帳單「客戶
收執聯」、「商店存根聯」上之「甲○○」署押各壹枚及附表一簽帳單上「聯合信用
卡中心存查聯」之偽造「甲○○」署押壹枚，均沒收。
    事  實
一、乙○○與甲○○係朋友關係。甲○○於民國九十年三月間，交付其所有國民身份
    證影本乙份予乙○○，委託乙○○代向富邦商業銀行（下稱富邦銀行）辦理信用
    卡申請手續，並授權乙○○代為在信用卡申請書上簽名，並將信用卡及帳單寄送
    地址填寫乙○○位於臺中縣大里市○○路六六號二樓住處，由乙○○代收信用卡
    及帳單。嗣富邦銀行於九十年六月二十日核准甲○○之信用卡申請後，即以掛號
    方式依申請書上所載寄送地址寄發信用卡（卡號：0000000000000
    000號）。乙○○於接獲上開富邦銀行所寄送之信用卡後，竟基於為自己不法
    所有之意圖，將上開信用卡變易持有為所有，而予以侵占入己，再向甲○○謊稱
    富邦銀行未核准該張信用卡之申請而未獲發卡，致甲○○信以為真，而未向乙○
    ○催討該張信用卡。乙○○並基於意圖為自己不法所有、偽造文書及以不正之方
    法由自動付款設備取得他人財物之概括犯意，隨即冒用甲○○之名義，以電話進
    入富邦銀行之語音信箱方式進行開卡手續，並在該張信用卡背面偽造「甲○○」
    之簽名，以示甲○○為持卡人之意，再連續於附表編號一、二、三、七所示之時
    間、地點，將上開信用卡交予不知情之店員刷卡結帳，冒用甲○○之名義刷卡消
    費如附表編號一、二、三、七所示之金額，並在簽帳單上偽造「甲○○」之簽名
    ，再將上開簽帳單交付店員而予以行使，使該店員陷於錯誤，誤認乙○○係該信
    用卡之真正持卡人而允其刷卡消費，而使附表編號一、二、三、七所示之特約商
    店陷於錯誤而交付財物，足以生損害於甲○○、富邦銀行、附表編號一、二、三
    、七所示之特約商店。復先後於附表編號四、五、六所示之時間、地點，在富邦
    銀行提款機，持上開信用卡，插入提款機內，並鍵入密碼，使自動付款設備之提
    款機陷於錯誤，誤認係真正持卡人甲○○預借現金，而使乙○○以此預借現金之
    方法，由提款機取得如附表編號四、五、六所示之金額。嗣因上開信用卡額度已
    刷滿並積欠消費款未給付，經富邦銀行通知甲○○繳款，始查知上情。
二、案經甲○○訴由臺灣臺中地方法院檢察署檢察官偵查起訴。
    理  由
一、訊據被告乙○○對右揭犯罪事實均坦承不諱，復據告訴人甲○○指訴綦詳，並有
    信用卡申請書、富邦銀行信用卡消費明細及帳單、簽帳單商戶存根聯在卷可資佐
    證，足證被告自白與事實相符，事證明確，被告右揭犯行堪以認定。
二、核被告將上揭信用卡變易為所有人之意而供己使用，係犯刑法第三百三十五條第
    一項之侵占罪；又在甲○○信用卡背面簽名，再持甲○○信用卡刷卡購物之所為
    ，係犯刑法第二百十六條、第二百十條之行使偽造私文書罪、刑法第三百三十九
    條第一項之詐欺取財罪；又持該信用卡去自動付款機預借現金，係犯第三百三十
    九條之二第一項之以不正方法由自動付款設備取得他人之物罪。又被告於信用卡
    背面及簽帳單上偽造甲○○署押之行為係偽造私文書之部分行為，而其偽造後持
    以行使，偽造之低度行為又為行使之高度行為所吸收，均不另論罪。被告先後多
    次詐欺取財、行使偽造私文書及以不正方法由自動付款設備取得他人之物，時間
    緊接，所犯構成要件相同，顯係基於概括犯意反覆為之，均為連續犯，應依法加
    重其刑。被告所犯侵占罪、連續行使偽造私文書與連續詐欺取財罪、連續以不正
    方法由自動付款設備取得他人之物罪間，有方法結果之牽連關係，為牽連犯，應
    從一重論以連續行使偽造私文書罪。公訴人就上開侵占犯行，漏未於論罪欄引用
    刑法第三百三十五條第一項，惟於起訴事實既已敘及，自在公訴人起訴之範圍內
    ，本院應併予審酌，附此敘明。爰審酌被告因一時貪慾，持他人信用卡予以預借
    現金及刷卡購物，觸犯本件犯行，考其犯罪之動機、目的、手段，本件犯罪所生
    之危害，本件損害金額尚非鉅大及犯後態坦承犯行，態度尚稱良好等一切情狀，
    量處如主文所示之刑，並諭知易科罰金之折算標準。
三、被告於本件卡號0000000000000000號信用卡背面偽簽之「甲○
    ○」署押一枚，及被告如附表一、二、三、七持上開信用卡刷卡購物消費簽發之
    簽帳單「客戶收執聯」上之「甲○○」署押各一枚，均係被告所偽造，雖未扣案
    ，惟無證據業已滅失，其上偽簽之「甲○○」署押，爰依刑法第二百十九條宣告
    沒收；如附表一、二、三、七簽帳單「商店存根聯」上之偽造「甲○○」署押各
    一枚及附表一簽帳單上「聯合信用卡中心存查聯」之偽造「甲○○」署押一枚，
    均依刑法第二百十九條宣告沒收。至該簽帳單「商店存根聯」既係屬消費商店所
    有之物，並非被告所有之物，與沒收規定有間，自不予宣告沒收。
據上論斷，依刑事訴訟法第二百九十九條第一項，刑法第五十六條、第三百三十五條
第一項、第二百十六條、第二百十條、第三百三十九條第一項、第三百三十九條之二
、第五十五條、第四十一條第一項前段、第二百十九條，罰金罰鍰提高標準條例第一
條前段，第二條，判決如主文。
中     華     民     國     九 十 二     年     六     月     三 十     日
                                        臺灣臺中地方法院刑事第七庭
                                            審判長法  官  夏 一 
                                                  法  官  簡 源 希
                                                  法  官  蔡 美 華
右正本證明與原本無異。
如不服本判決，應於判決送達後十日內向本院提出上訴狀，上訴於臺灣高等法院臺中
分院( 須附繕本 )。
                                                  書記官
中    華    民    國      九十二      年       七      月     四      日
附論罪科刑法條
刑法第三百三十五條
意圖為自己或第三人不法之所有，而侵占自己持有他人之物者，處五年以
下有期徒刑、拘役或科或併科一千元以下罰金。
前項之未遂犯罰之。
刑法第二百十條
偽造、變造私文書，足以生損害於公眾或他人者，處五年以下有期徒刑。
刑法第二百十六條
行使第二百十條至第二百十五條之文書者，依偽造、變造文書或登載不實事項或使登
載不實事項之規定處斷。
刑法第三百三十九條第一項：
意圖為自己或第三人不法之所有，以詐術使人將本人或第三人之物交付者，處五年以
下有期徒刑、拘役或科或併科一千元以下罰金。
刑法第三百三十九條之二
意圖為自己或第三人不法之所有，以不正方法由自動付款設備取得他人之物者，處三
年以下有期徒刑、拘役或一萬元以下罰金。
以前項方法得財產上不法之利益或使第三人得之者，亦同。
附表：
編  號    時  間        地  點        金    額          備      註
  一、  7.        元富飲料行       30100元   在簽帳單上偽造甲○○簽名
  二、  7.7.時    臺中縣大里市國     600元   同右
        分          光路一段八八號
                      金達加油站
  三、  7.19.時    臺中縣大里市德     500元   同右
        分          芳南路二五一號
                      德芳加油站
  四、  8.16.        富邦商業銀行提    5000元   預借現金
                      款機
  五 、 8.16.        富邦商業銀行提    1000元   預借現金
                      款機
  六、  9.12.        富邦商業銀行提    3000元   預借現金
                      款機
  七、  9.20.８時    臺中縣大里市德    400元  在簽帳單上偽造甲○○簽名
        分          芳南路二五一號
                      德芳加油站


司法院資訊處製作；財團法人民間司法改革基金會備份。
